【裁判字號】    95,裁,2498
【裁判日期】    951115
【裁判案由】    營業稅
【裁判全文】
最  高  行  政  法  院  裁  定
                                     95年度裁字第02498號
上  訴  人  乙○○
被 上訴 人  財政部臺北市國稅局
代  表  人  甲○○
上列當事人間因營業稅事件，上訴人對於中華民國94年7月29日
臺北高等行政法院93年度簡字第511號判決，提起上訴，本院裁
定如下：
    主  文
上訴駁回。
上訴審訴訟費用由上訴人負擔。
    理  由
一、按對於適用簡易程序之裁判提起上訴或抗告，須經本院許可
    ，且該許可以訴訟事件所涉及之法律見解具有原則性者為限
    ，行政訴訟法第235條定有明文。所謂具有原則性，係指該
    事件所涉及之法律見解，有統一法律解釋之必要者而言。
二、上訴人上訴意旨略謂：查上訴人僅係自己孵化養殖小魚，並
    非間接買賣之營業人，被上訴人稅務員於復查時未到現場勘
    查，方誤解事實。又其所援用之財政部民國（下同）84年2
    月23日台財稅第000000000號及同年4月1日台財稅第8416149
    68號函乃係關於飼料之函釋，與本件無關，不得援引。次按
    加值型及非加值型營業稅法關於免登記、免徵營業稅之規定
    ，並非專指農產品，尚應包含林木產品、漁業產品及畜牧產
    品等。且營業登記應向經濟部商業司及各地方政府相關單位
    登記，並非至稅捐稽徵機關登記。另稅法應整體適用，不能
    僅適用28條之1之規定，上訴人在家獨自操作孵化、生產、
    養殖小魚出售，依商業登記法第4條第2項及營業稅法第29條
    規定，免稅貨物者免辦登記；依營業稅法第8條第19項免徵
    營業稅；依農業發展條例第3條第3款及同條例施行細則第3
    條第1項之規定，直接操作或經營水產事業之個人免稅。綜
    上，原判決顯有違誤，爰請求廢棄原判決。
三、被上訴人則以：查上訴人所為主張業經原審詳為審酌，予以
    論駁在案。揆諸原審認定事實與所採用證據，並無違證據法
    則及違背法令之情形，亦無判決不備理由及理由矛盾之情事
    。上訴人仍執前詞反覆訴求，係其誤解法令之規定，不足採
    據，要難謂符合上訴之要件等語，資為抗辯。
四、原判決以：本件上訴人未依規定申請營業登記，即經營觀賞
    魚業，為臺北市稅捐稽徵處內湖分處於辦理92年房屋稅籍清
    查時查獲，此有臺北市稅捐稽徵處內湖分處92年9月25日北
    市稽內湖乙字第09261124500號函附卷可稽，並為上訴人所
    不爭，則被上訴人以上訴人銷售貨物未辦營業登記，依營業
    稅法第1條及第45條之規定予以科罰，於法即無不合。次查
    營業稅法第8條第1項第19款規定，未經加工之生鮮農、林、
    漁、牧產物、副產物，免徵營業稅。所稱「生鮮農、林、漁
    、牧產物」，就法條文義解釋，即可知其係指屬「農產品」
    之農、林、漁、牧產物或副產物而言。本件上訴人所經營之
    觀賞魚，並非「農產品」，並不符合營業稅法第8條第1項第
    19款及同法第29條所指之免徵營業稅及免辦營業登記生鮮農
    、林、漁、牧產物、副產物，自無免徵營業稅及免辦營業登
    記之適用。復查商業登記法規定之商業登記，係向商業主管
    機關辦理之登記，諸如公司登記、商號登記等。而營業稅法
    第28條規定之登記，則為稅務登記，兩者不同，營業人依商
    業登記法之規定，不須辦理商業登記者，苟有繳稅義務，即
    仍應向稽徵機關辦理營業登記。本件上訴人以商業登記法第
    4條規定，從事家庭農、林、漁、牧業者，得免依本法申請
    登記為由，主張伊在家庭4坪的客廳自己孵化觀賞魚出售，
    以商業登記法第4條規定不須辦理商業登記為由，主張其無
    庸辦理營業登記，亦屬誤解法律之規定。從而，本件被上訴
    人以上訴人未向稽徵機關辦理營業登記，即經營觀賞魚生意
    ，經通知辦理營業登記，仍不辦理，乃依營業稅法第45條及
    現行法規所定貨幣單位折算新臺幣條例第2條之規定予以科
    處罰鍰新臺幣3,000元，並以上訴人平均每月營業額未達營
    業稅之起徵點，因而免予補徵營業稅及免依營業稅法第51條
    之規定處以漏稅罰，於法並無不合等情，均已詳予論述，維
    持原處分及訴願決定，而駁回上訴人在原審之訴，其所適用
    之法規與該案應適用之現行法規並無違背，與解釋判例，亦
    無牴觸，並無所謂原判決有違背法令之情形。本件上訴人所
    主張：上訴人自己孵化觀賞魚出售，依商業登記法第4條規
    定不須辦理商業登記云云之前揭理由，並無統一法律解釋之
    必要性；而上訴人仍據之，對於適用簡易程序之原判決提起
    上訴，揆諸前揭規定及說明，顯無所涉及之法律見解，具有
    原則上之重要情事，其所提起上訴，不合首揭規定，不應許
    可，其上訴難謂合法，應予駁回。
五、依行政訴訟法第249條第1項前段、第104條、民事訴訟法第
    95條、第78條，裁定如主文。
中    華    民    國    95    年    11    月    15    日
                  第一庭審判長法  官  葉  振  權
                              法  官  陳  秀  美
                              法  官  劉  鑫  楨
                              法  官  梁  松  雄
                              法  官  劉  介  中
以  上  正  本  證  明  與  原  本  無  異
中    華    民    國    95    年    11    月    16    日
                              書記官  吳  玫  瑩


司法院資訊處製作；財團法人民間司法改革基金會備份。
